【裁判字號】    99,交聲,62
【裁判日期】    990630
【裁判案由】    違反道路交通管理處罰條例聲明異議
【裁判全文】
臺灣雲林地方法院交通事件裁定          99年度交聲字第62號
移送機關即
原處分機關  交通部公路總局嘉義區監理所雲林監理站
異  議  人
即受處分人  甲○○
上列受處分人因違反道路交通管理處罰條例案件，對於交通部公
路總局嘉義區監理所雲林監理站於民國99年02月25日所為之雲監
裁字第裁72-C00000000號裁決書（舉發違反道路交通管理事件通
知單：臺北縣政府警察局北縣警交大字第C00000000 號），聲明
異議，本院裁定如下：
    主  文
原處分撤銷。
甲○○不罰。
    理  由
一、原處分意旨略以：異議人即受處分人甲○○所有之車牌號碼
    XQ3-166號重型機車（下稱本案機車），於民國98年12月30
    日下午02時44分許，因在設有禁止臨時停車處所停車，為臺
    北縣政府警察局交通警察大隊三重分隊警察拍照逕行舉發，
    並移置臺北縣大洋拖吊保管場保管，嗣經交通部公路總局嘉
    義區監理所雲林監理站（下稱原處分機關）以其違規事實明
    確，依道路交通管理處罰條例第56條第1 項第1 款規定，裁
    處異議人罰鍰新臺幣（下同）600 元。
二、聲明異議意旨略以：異議人一如往常，於上揭時間將本案機
    車停放於臺北縣三重市○○路○ 段103 號附近圖書館旁，隨
    即進入閱覽書籍，至當日晚間09時30分，異議人離開圖書館
    時，發現本案機車已非在原本之停車格，而係遭他人將機車
    移置於停車格約1 、2 公尺之外。另若本人欲將機車停放路
    邊，依經驗法則，亦不可能如照片所示將機車頭朝外之方式
    停放，應係他人故意移動所致，原處分機關所為裁決與事實
    不符等語，爰依法聲明異議。
三、按法院受理有關交通事件，準用刑事訴訟法之規定，道路交
    通管理處罰條例第89條前段定有明文。是以，最高法院76年
    臺上字第4986號判例意旨所揭示「認定犯罪事實所憑之證據
    ，雖不以直接證據為限，間接證據亦包括在內，然而無論直
    接或間接證據，其為訴訟上之證明，須於通常一般之人均不
    致有所懷疑，而得確信其為真實之程度者，始得據為有罪之
    認定，倘其證明尚未達到此一程度，而有合理之懷疑存在時
    ，事實審法院復已就其心證上理由予以闡述，敘明其如何無
    從為有罪之確信，因而為無罪之判決，尚不得任意指為違法
    。」之採證準則，於聲明異議案件之審理上，當有其適用。
    易言之，法院於審理行為人違反道路交通管理處罰條例案件
    為事實之認定時，如就原處分機關所認定行為人違規之事實
    是否真實仍存有合理之懷疑，而無法為違規之確信，依照上
    述採證準則，即應為受處分人有利之認定。
四、經查：
(一)、本件舉發警察即證人許宏博於本院審理時證稱：本案為我取
    締，當時我們去現場有拍照，到現場看到這部機車就如照片
    上所示情形，我們即取締、拍照、以吊車拖走等語。至於上
    述路段是否一般人不至於將機車車頭朝向車道停放，證人許
    宏博則證稱：我沒有辦法判斷，我們平常取締還是有人會停
    放像這樣的情形（指車頭朝車道）；一般在機車格旁邊可能
    被移出來的機車，我們會從寬認定，像這部在照片中的機車
    ，我們沒有辦法認定等語。另外，本件舉發地點附近有無機
    車停車格及異議人所稱之圖書館，證人許宏博則證稱：我沒
    有印象有停車格，因為照片上面沒有拍到停車格；停車位置
    的對面有個中正堂，裡面有個圖書館，中正堂外面有機車停
    車格，可是我取締的是在停車格的對面；我沒有印象圖書館
    對面的有沒有機車停車格，因為我不知道等語。證人並當庭
    提出現場照片4 幀及臺北縣大洋拖吊保管場登記領結卡及切
    結書各1 紙為證。
(二)、由證人許宏博之證詞可知，證人許宏博並不知道現場停車位
    置旁有無機車停車格存在，另從現場照片可見，本案機車之
    停放位置，係以車頭朝馬路，車尾朝人行道（人行道較馬路
    為高）方式停放於路面紅色標線之上，因照片只朝來車道方
    向拍攝，無法看見是否有無機車停車格就在附近。是現場機
    車附近究竟有無機車停車格，尚無法指異議人所辯為虛偽。
    況停車位置對面確實有一圖書館，是異議人所稱其每個星期
    均騎乘機車至該處讀書，應屬有據。另參異議人當時23歲，
    正等待徵招入營服役，其至圖書館自修，與情理無違。是異
    議人於舉發當日在圖書館內自修，時間應非短暫，衡情，其
    機車停在機車停車格之可能較大，停放在紅線上等待警察拖
    吊開單之機率較低，更何況，一般人機車騎到定點停放，慣
    性上應係車頭直接朝向人行道直接臨停，甚少再將車頭轉移
    ，朝向往來車道停放，是不能排除異議人之本案機車是遭他
    人移至紅線停放之可能性。因為上述合理懷疑存在，即難以
    確信異議人有無上開違規停車行為，依上開說明，當對異議
    人作有利之認定。
五、綜上所述，本件尚無具體充足之證據使本院確信異議人於上
    揭時地，確有「在禁止臨停車處所停車」之違規情形，原處
    分機關遽以裁罰，難認允當，依上開說明，本件異議為有理
    由，應均將原處分撤銷，改諭知不罰，以資適法。
六、依道路交通管理處罰條例第87條第2 項，道路交通案件處理
    辦法第20條前段，裁定如主文。
中    華    民    國    99    年    6     月    30    日
                    交通法庭    法  官  侯廷昌
以上正本證明與原本無異。
如不服本裁定，應於裁定送達後5 日內向本院提出抗告狀（須附
繕本）。
                                書記官  李達成
中    華    民    國    99    年    6     月    30    日

司法院資訊處製作；財團法人民間司法改革基金會備份。
